【裁判字號】    92,台上,4015
【裁判日期】    920724
【裁判案由】    違反毒品危害防制條例
【裁判全文】
最高法院刑事判決                              九十二年度台上字第四０一五號
    上  訴  人  甲  ○
                        （現另案於臺灣彰化監獄執行中）
    選任辯護人  溫光雄律師
右上訴人因違反毒品危害防制條例案件，不服台灣高等法院中華民國九十二年四月八
日第二審判決（九十二年度上訴字第六八號，起訴案號：台灣台北地方法院檢察署九
十一年度偵字第三四二四、六二四六號），提起上訴，本院判決如左：
    主  文
原判決撤銷，發回台灣高等法院。
    理  由
本件原判決認定上訴人甲○明知安非他命係毒品危害防制條例第二條第一項第二款所
稱之第二級毒品，竟意圖販賣安非他命營利，於民國九十一年二月間某日，在不詳地
點，向不詳姓名年籍者販入第二級毒品安非他命十三包（原總淨重四七九點五五公克
，驗餘淨重四七九點三七公克），並將之置放在其台北市○○區○○路四四九號二樓
居所內，伺機販賣與其他不特定之人。迨於九十一年二月十九日十八時二十五分許，
為警在上址當場查獲，並扣前揭毒品及電子磅秤、分裝匙各一個等情。因而將第一審
關於此部分之判決撤銷，改判論處上訴人販賣第二級毒品罪刑，固非無見。
惟查：(一)按科刑之判決書，須將認定之犯罪事實詳記於事實欄，然後於理由內逐一說
明其憑以認定之證據，使事實與理由兩相一致，方為合法，倘事實欄已有敘及，而理
由內未加說明，是為理由不備，理由已有說明，而事實欄無此記載，則理由失其依據
，均足構成撤銷之原因。原判決認定上訴人意圖販賣安非他命營利，於九十一年二月
間某日，在不詳地點，向不詳姓名年籍者販入第二級毒品安非他命十三包將之置放在
其台北市○○區○○路四四九號二樓居所內，伺機販賣與其他不特定之人等情。但理
由欄內並未敘明認定上訴人有營利意圖所憑之證據及其認定之理由，自有判決不備理
由之違法。(二)按認定犯罪事實應依證據，為刑事訴訟法所明定，故被告否認犯罪所持
之辯解，縱屬不能成立，仍非有積極證據足以證明其犯罪行為，不能遽為有罪之認定
。又事實之認定，應憑證據，如未能發現相當證據，或證據不足以證明，自不能以推
測或擬制之方法，以為裁判基礎。原判決認定上訴人意圖營利，於九十一年二月間某
日，在不詳地點，向不詳姓名年籍者販入第二級毒品安非他命十三包，並將之置放在
其台北市○○區○○路四四九號二樓居所內，伺機販賣與其他不特定之人等情。於理
由內說明「被告辯稱扣案之安非他命等物，乃綽號『建洲』之侯森林供抵債而委託伊
保管云云，大大背離常情，並不可採。被告持有大量之安非他命，且有一般便於精確
分量以供販賣之電子磅秤與分裝匙扣案可佐，被告顯然係基於意圖營利之目的，而販
入前開安非命，擬伺機販賣與其他不特定之人，已臻明確。又本案經警查扣之安非他
命數量眾多，顯見被告購入安非他命之成本頗重，衡情被告購入之後當急於脫手換現
而不致久留，復免徒增為警查緝之風險，是被告購入安非他命之時間，推斷距遭警查
緝之日應屬不久，經查參之警詢筆錄之記載，被告於本案經警查獲之時間為九十一年
二月十九日，由此當可認定被告購入前揭安非他命之時間應係在九十一年二月間某日
，……」等語。顯因上訴人否認犯罪所持之辯解不能成立，而以扣案之安非他命數量
龐大及有電子磅秤與分裝匙等物扣案，而推測上訴人係基於意圖販賣之目的，而於九
十一年二月間某日販入前開安非他命云云，揆諸前揭說明，自屬違法。上訴意旨執以
指摘原判決不當，非無理由，應認有發回更審之原因。
據上論結，應依刑事訴訟法第三百九十七條、第四百零一條，判決如主文。
中      華      民      國    九十二    年      七      月    二十四    日
                              最高法院刑事第六庭
                                  審判長法官  吳  雄  銘
                                        法官  池  啟  明
                                        法官  石  木  欽
                                        法官  郭  毓  洲
                                        法官  吳  三  龍
      右正本證明與原本無異
                                              書  記  官
中      華      民      國    九十二    年      七      月    二十八    日
                                                                        Ｂ


司法院資訊處製作；財團法人民間司法改革基金會備份。
